【裁判字號】    97,訴,1571
【裁判日期】    971021
【裁判案由】    誣告
【裁判全文】
臺灣臺北地方法院刑事判決              97年度訴字第1571號
公  訴  人  臺灣臺北地方法院檢察署檢察官
被      告  甲○○
上列被告因誣告案件，經檢察官提起公訴（97年度偵字第16214
號），被告於本院準備程序進行中，就被訴事實為有罪之陳述，
經本院告知簡式審判程序意旨，並聽取公訴人及被告之意見後，
本院合議庭裁定依簡式審判程序審理，本院判決如下：
    主    文
甲○○意圖他人受刑事處分，向該管公務員誣告，處有期徒刑肆
月，減為有期徒刑貳月，緩刑貳年。
    犯罪事實
一、甲○○明知友人乙○○於民國94年3 月15日，向高林實業股
    份有限公司（下稱高林公司）以附條件買賣之方式，購買BM
    W 牌汽車乙輛（車號5559─KF號），係經其同意擔任其中一
    位連帶保證人，並親自在上開附條件買賣契約書之「對保欄
    」及擔保用本票（發票日期：94年3 月19日，票面金額：新
    臺幣360 萬元）之「發票人欄」上簽名以示同意擔任連帶保
    證人；嗣因乙○○無力支付，甲○○經高林公司催討債務後
    ，為脫免保證債務，竟意圖使乙○○受刑事處分，而於96年
    2 月2 日，以親書之刑事告訴狀向臺灣臺北地方法院檢察署
    對乙○○提出偽造文書及偽造有價證券罪之告訴，向該署承
    辦檢察官等公務員誣告乙○○偽造前開附條件買賣契約書及
    本票上「甲○○」之簽名，惟經該署檢察官偵查後認乙○○
    並無該等犯行，而於96年7 月12日以96年度偵字第13731 號
    為不起訴處分確定，甲○○則於所誣告之案件裁判確定前即
    自白其誣告犯行。
二、案經乙○○訴請臺灣臺北地方法院檢察署檢察官偵查起訴。
    理    由
一、程序部分：
    本件被告甲○○所犯係死刑、無期徒刑或最輕本刑為3 年以
    上有期徒刑以外之罪，其於準備程序中就被訴事實為有罪之
    陳述，經本院告知簡式審判程序之旨，並聽取當事人意見後
    ，經本院合議庭依刑事訴訟法第273 條之1 第1 項規定裁定
    由受命法官獨任進行簡式審判程序，合先敘明。
二、上開犯罪事實，業據被告於本院97年10月7 日準備及審理程
    序中坦承無誤，核與證人乙○○之證述相符，並有上開附條
    件買賣契約書及本票影本各乙紙在卷可稽，經送鑑定結果，
    其上「甲○○」之筆跡均與被告自承為其親簽之文書筆跡相
    符，此有內政部警政署刑事警察局96年10月24日刑鑑字第09
    60159315號鑑定書存卷為憑（見97年度他字第49號卷一第19
    7 頁），堪信被告業已同意擔任證人乙○○上開附條件買賣
    契約之連帶保證人並在相關契約書及擔保用本票上簽名無疑
    （上開不起訴處分書、臺灣高等法院97年度上字第137 號被
    告敗訴之民事確定判決均同此認定，可供參照），此外，並
    有被告96年2 月2 日刑事告訴狀附卷可查（見同卷第56頁，
    含狀上之收狀章戳乙枚），則被告明知上開同意擔任連帶保
    證人之事實，竟仍為脫免保證債務，意圖使乙○○受刑事處
    分，而向檢察官等公務員對乙○○提出內容顯非實在之刑事
    告訴，其主觀上具有誣告之犯意甚明；綜上，堪認被告上開
    任意性自白核與事實相符而可採信，本案事證已臻明確，其
    犯行堪以認定，自應依法論科。
三、核被告上述所為，係犯刑法第169 條第1 項之意圖他人受刑
    事處分，向該管公務員誣告罪。按犯誣告之罪，於所誣告之
    案件裁判確定前自白者，減輕或免除其刑，刑法第172 條定
    有明文，上訴人既在原審自白其告訴某甲等強借及搶奪行為
    為虛偽，縱其自白當時某甲等之搶奪案件業經檢察官不起訴
    處分確定，但處分確定究與裁判確定不同，是其自白仍不得
    謂非在所誣告之案件裁判確定以前，按照前開說明，自應予
    減輕或免除其刑（最高法院31年上字第2211號判例參照）；
    本件被告於本院自白誣告犯行時，雖其所誣告之乙○○涉犯
    偽造文書及偽造有價證券罪嫌之案件業已先由檢察官為不起
    訴處分確定，此見諸各該筆錄、不起訴處分書等件自明，然
    參照上開判例意旨，仍應依刑法第172 條規定，減輕其刑。
四、爰審酌被告此舉造成偵查資源無端浪費，於訴追犯罪公益之
    傷害甚深，且導致告訴人乙○○陷入訟爭之中，犯罪之情節
    非輕，然終究係因無力承擔鉅額保證債務而犯本案，情有可
    原，且犯後尚知於本院坦承犯行，避免司法資源進一步無謂
    虛耗，顯有悔意，暨被告無前科之良好素行、生活狀況、犯
    罪之動機、目的、手段等一切情狀，兼參酌公訴檢察官及告
    訴人於本院所表示之意見，爰量處如主文所示之刑；又查被
    告犯罪之時間，係在96年4 月24日以前，所犯上開之罪，合
    於中華民國九十六年罪犯減刑條例第2 條第1 項第3 款所規
    定之減刑條件，應依該條例之規定減其宣告刑之2 分之1 ，
    故減刑如主文所示。
五、末查被告未曾因故意犯罪受有期徒刑以上刑之宣告，此有臺
    灣高等法院被告前案紀錄表1 件在卷可按，其因一時失慮致
    罹刑典，經此偵審教訓應能知所警惕而無再犯之虞，本院綜
    核其個人與家庭環境各情，兼參酌公訴檢察官當庭求處緩刑
    ，且告訴人亦稱對此沒有意見，認其所受之刑之宣告以暫不
    執行為適當，爰併諭知緩刑2 年，以啟自新。
據上論斷，應依刑事訴訟法第273 條之1 第1 項、第299 條第1
項前段，刑法第169 條第1 項、第172 條、第74條第1 項第1 款
，判決如主文。
本案經檢察官林冠佑到庭執行職務。
中    華    民    國    97    年    10    月    21    日
                  刑事第五庭  法  官  吳勇毅
以上正本證明與原本無異。
如不服本判決，應於判決送達後10日內向本院提出上訴狀（應附
繕本），其未敘述上訴理由者，應於上訴期間屆滿後20日內補提
理由書狀於本院。
告訴人或被害人如對於本判決不服者，應具備理由請求檢察官上
訴，其上訴期間之計算係以檢察官收受判決正本之日期為準。
                              書記官  游秀珠
中    華    民    國    97    年    10    月    21    日
附錄本案論罪科刑之法條：
中華民國刑法第169條（誣告罪）
意圖他人受刑事或懲戒處分，向該管公務員誣告者，處7 年以下
有期徒刑。
意圖他人受刑事或懲戒處分，而偽造、變造證據，或使用偽造、
變造之證據者，亦同。


司法院資訊處製作；財團法人民間司法改革基金會備份。
